【裁判字號】    95,訴,590
【裁判日期】    970124
【裁判案由】    公共危險等
【裁判全文】
臺灣臺南地方法院刑事判決               95年度訴字第590號
公  訴  人  臺灣臺南地方法院檢察署檢察官
被      告  癸○○
            甲○○
共      同
選任辯護人  陳惠菊律師
被      告  庚○○
選任辯護人  林國明律師
上列被告因公共危險等案件，經檢察官提起公訴（94年度偵字第
13648、12956號、95年度偵字第530、6666號），本院判決如下
：
    主  文
癸○○共同公司負責人，公司應收之股款，股東並未實際繳納，
而以申請文件表明收足，處有期徒刑拾月，減為有期徒刑伍月，
如易科罰金以銀元佰元即新臺幣玖佰元折算壹日。
庚○○公司負責人，公司應收之股款，股東並未實際繳納，而以
申請文件表明收足，處有期徒刑陸月，如易科罰金以銀元佰元
即新臺幣玖佰元折算壹日，減為有期徒刑月，如易科罰金以銀
元佰元即新臺幣玖佰元折算壹日。
甲○○無罪。
    事  實
一、癸○○係址設臺南縣歸仁鄉○○村○○○街二○巷四一號一
    樓辰賓實業有限公司（下稱辰賓公司）之實際負責人，壬○○（未據檢察官起訴）則係辰賓公司之名義負責人，二人均
    明知公司應收之股款，股東應實際繳納，不得以申請文件表
    明收足，且明知壬○○並未實際繳納股款新臺幣（下同）一
    百萬元，竟透過會計記帳業者己○○（另以簡易判決處刑）
    以借貸方式籌措上開資金，渠三人乃基於共同之犯意聯絡，
    由己○○於民國九十三年七月十五日將一百萬元存入辰賓公
    司於國泰世華商業銀行臺南分行開立之帳號0000000
    00000號帳戶內，以取得公司申請設立登記所需之資金
    證明，藉以表明辰賓公司已收足股款，旋將該等資料交由不
    知情之李亮儔會計師，於翌日（即九十三年七月十六日）簽
    證製作有限公司設立登記資本額查核報告書，表明辰賓公司
    已收足一百萬元之股款，持向主管機關經濟部中部辦公室申
    請辦理辰賓公司之設立登記後，隨即於九十三年七月十九日
    將該一百萬元資本額分四十四萬元及五十六萬二次領出，存
    入己○○擔任負責人之宇馳企業管理顧問有限公司設於國泰
    世華商業銀行臺南分行之帳號000000000000號
    帳戶，返還予己○○，嗣經濟部中部辦公室承辦公務員於形
    式上之審查後，於九十三年七月二十二日以經授字第○九三
    三二四五四七二○號核准設立登記，九十三年九月十日並核
    發九三公字第○九三○四五九○營利事業登記證予辰賓公司
    （統一編號00000000號），足生損害於主管機關就
    公司登記設立審查之正確性。
二、庚○○於九十年六月間，欲成立南積企業有限公司（原址設
    高雄市○○區○○路八七號四樓，其後變更設址為高雄市○○區○○路八二五號二○樓、高雄市○○區○○街一五○巷
    二九弄五號一樓，下稱南積公司），並擔任負責人，明知公
    司應收之股款，股東應實際繳納，不得以申請文件表明收足
    ，且明知南積公司設立時之股東蔡彬玄、蔡妃雅、蔡佳霓、
    蔡瓊慧為人頭及其本人應繳納之三百萬元，均未實際繳納，
    竟為取得申請設立公司所須之繳納股款證明，於九十年六月
    七日至同年月十二日間，將南積公司各股東（包含庚○○本
    人）之資本額三百萬元存入南積公司設於臺灣中小企業銀行
    大昌分行帳號00000000000號帳戶內，以取得南
    積公司已收足股款之證明，旋將該等資料交由不知情之梅伯
    龍會計師，簽證製作查核報告書、股東繳納股款明細表及資
    產負債表，表明南積公司已收足三百萬元之股款，持向主管
    機關經濟部中部辦公室申請辦理南積公司之設立登記後，旋
    由庚○○於九十年六月十四日提領二百五十萬元，及於同年
    月十八日各提領四十萬元、十萬元，將上開總計三百萬元之
    資本額領出結清，嗣經濟部中部辦公室承辦公務員於形式上
    之審查後，於九十年七月二日以經授字第○九○○六四一九
    六○○號核准設立登記，並核發公司執照予辰賓公司（統一
    編號00000000號），足生損害於主管機關就公司登
    記設立審查之正確性。
三、案經內政部警政署刑事警察局移送臺灣臺南地方法院檢察署
    檢察官偵查起訴。
    理  由
壹、有罪部分：
一、上開事實，業據被告癸○○、庚○○於本院審理時坦承不諱
    ，且經證人即共犯己○○於警詢及偵查中證述綦詳，復有辰
    賓公司登記案卷（所附之設立登記表、營利事業登記證、委
    託書、有限公司設立登記資本額查核報告書各一件）、辰賓
    公司國泰世華商業銀行帳戶明細影本一份、國泰世華商業銀
    行活期存款存入憑條影本二紙、取款憑條二紙、宇馳企業管
    理顧問有限公司基本資料查詢一紙、南積公司登記卷宗（所
    附之設立登記表、委託書、查核報告書、股東繳納股款明細
    表、資產負債表、公司執照各一件）、南積公司臺灣中小企
    業銀行大昌分行帳戶活期存款客戶異動資料暨存摺交易明細
    各一件、臺灣中小企業銀行大昌分行出具之存款餘額證明書
    影本一紙（見本院證物卷第一二九至二○三、二九○、二九
    三至二九五頁）附卷可稽，足認被告癸○○、庚○○二人之
    自白核與事實相符，應可採信。又共犯壬○○雖未據檢察官
    起訴，然查壬○○確係辰賓公司之登記負責人，有上開辰賓
    公司登記資料在卷可按，且壬○○於本院審理時亦坦承其為
    辰賓公司之登記負責人，足認壬○○確係公司法第九條所規
    定之行為主體；又據證人即共犯己○○於警詢時證稱：「是
    壬○○父子（謝父名字不詳，僅以謝先生稱呼）與我接洽記
    帳業務」等語（見警卷一第一一六反面至一一七頁）；其於
    偵查中亦結證稱：「辰賓公司登記負責人為壬○○，是癸○○提議的，壬○○有同意」等語（見他字查卷第二四六頁）
    ，亦堪認壬○○就辰賓公司之設立登記過程確有參與，是則
    壬○○就其未繳納股款，卻登記為辰賓公司之負責人及股東
    一情應知之甚詳，仍提供自己之身分證、印章等資料開立卷
    附辰賓公司帳戶（見本院卷第二一一頁），俾癸○○、己○○存入款項充作繳納股款之證明，並同意登記自己為辰賓公
    司之負責人，其確與主導辰賓公司登記犯行之癸○○、己○○有犯意之聯絡及行為之分擔，已甚明確，檢察官於壬○○
    所涉本案犯行，自應另行偵辦，附此敘明。
二、論罪科刑：
  (一)核被告癸○○所為，係犯現行公司法第九條第一項之公司負
    責人對於公司應收之股款，股東並未實際繳納，而以申請文
    件表明收足罪及刑法第二百十四條之使公務員登載不實罪。
    被告庚○○所為，則係犯八十六年六月二十五日公布修正之
    公司法第九條第三項之公司負責人對於公司應收之股款，股
    東並未實際繳納，而以申請文件表明收足罪及刑法第二百十
    四條之使公務員登載不實罪，被告庚○○行為後，公司法第
    九條於九十年十一月十二日修正、於同年月十四日生效，將
    修正前公司法第九條第三項有關公司應收之股款，股東未實
    際繳納，而以申請文件表明收足之罪，改列同條第一項，並
    將法定刑由「五年以下有期徒刑、拘役或科或併科新臺幣六
    萬元以下罰金」修正為「五年以下有期徒刑、拘役或科或併
    科新臺幣五十萬元以上二百五十萬元以下罰金」，經比較新
    舊法結果，修正後之公司法第九條第一項本文關於所得科處
    之罰金大幅提高為新臺幣五十萬元以上二百五十萬元以下，
    以修正前之舊法對被告有利，依刑法第二條第一項前段規定
    ，被告庚○○應適用修正前之公司法第九條第三項之規定論
    科。
  (二)被告癸○○、庚○○分別利用不知情之李亮儔會計師、梅伯
    龍會計師實施前揭犯罪，均為間接正犯。又被告癸○○、己○○雖非辰賓公司負責人，但渠二人與具辰賓公司負責人身
    分之壬○○，就上開事實一所示之犯行，有犯意之聯絡與行
    為之分擔，依刑法第三十一條第一項規定，仍應論以共同正
    犯（至原起訴書所起訴被告甲○○與被告癸○○二人就上開
    事實一所示之犯行，有犯意之聯絡，惟經蒞庭檢察官於九十
    六年二月六日準備程序日期日當庭更正此部分事實，僅起訴
    被告癸○○涉犯此部分犯行，則被告甲○○是否涉犯此部分
    犯行，即非本院審理範圍，併此敘明）。另起訴書雖漏論刑
    法第二百十四條之使公務員登載不實罪，惟公司之申請登記
    ，主管機關僅須形式審查，倘其申請形式上合於規定，即應
    准予登記，則行為人如有明知為不實之事項，而使公務員登
    載於職務上所掌之公文書，足以生損害於公眾或他人者，即
    有刑法第二百十四條之適用（最高法院九十六年六月十二日
    九十六年度第五次刑事庭會議決議內容參照），從而，被告
    癸○○、庚○○明知辰賓公司、南積公司之股東並未實際繳
    納股款，竟仍虛偽存入款項，據以製作繳納股款證明，使經
    濟部中部辦公室承辦公務員將該二家公司股東已收足股款之
    不實事項登載於職務上所掌之登記簿上，揆諸上開說明，自
    應構成刑法第二百十四條之使公務員登載不實罪，且檢察官
    就上開使公務員登載不實犯行業於起訴書犯罪事實欄內載明
    ，並經被告等人於歷次審理程序就此部分事實為攻防，已足
    以保障其訴訟權，是縱未告知此罪名，亦不影響於被告等人
    之訴訟防禦權。又被告等人明知公司應收之股款，股東並未
    實際繳納，而以申請文件表明收足，使公務員登載於職務上
    所掌之公文書，足以損害於公眾之犯行，僅有自然行為概念
    之一行為，且係基於一個意思決定為之，自應評價為一個犯
    罪行為，又刑法第二百十四條之使公務員登載不實罪，係在
    保護一般公共信用，除行為人已為不實之申請外，尚待該管
    公務員將之登載於職務上所掌之公文書，始足成立；至於公
    司法第九條第一項前段之罪，係在防止虛設公司及防範經濟
    犯罪，只要行為人提出不實之申請，即足成立，不以該管公
    務員已登載於職務上所掌之公文書為必要，二者之犯罪構成
    要件並不相同，屬一行為觸犯數罪名之想像競合犯，應依刑
    法第五十五條規定，從較重之公司法第九條第一項之罪處斷
    （最高法院九十六年七月十日第七次刑事庭會議決議內容參
    照）。
  (三)爰審酌被告癸○○、庚○○二人因圖一時便利，短於思慮，
    竟以不實存款證明文件申請公司設立登記，非但違背公司法
    維護公司財務健全之立法本旨，亦增加交易相對人之潛在交
    易風險，其行為對於公司基本財政之健全、經濟交易秩序與
    政府課徵賦稅均有影響，兼衡渠等素行、目的、犯罪後坦承
    犯行等一切情狀，分別量處如主文第一、二項所示之刑。且
    被告癸○○、庚○○行為後，中華民國九十六年罪犯減刑條
    例已於九十六年六月十五日修正，並於同年七月十六日施行
    ，因被告二人所犯上開犯行之犯罪時間均在九十六年四月二
    十四日以前，並經本院宣告一年六月以下之有期徒刑，依該
    條例第二條第一項第三款之規定，均應予減刑，故被告二人
    所處之刑，應各減其刑期二分之一後，併諭知易科罰金之折
    算標準。而刑法第四十一條有關易科罰金折算標準之規定，
    業於九十四年二月二日修正公布，並自九十五年七月一日起
    施行，修正前刑法第四十一條第一項前段及罰金罰鍰提高標
    準條例第二條（現已刪除）係規定以銀元一百元至三百元折
    算一日（即以新臺幣三百元至九百元折算一日），而現行刑
    法第四十一條第一項前段則規定以新臺幣一千元、二千元或
    三千元折算一日，是經比較修正前、後之易科罰金折算標準
    ，應以行為時即修正前之規定，較有利於被告二人，本件自
    應適用修正前刑法第四十一條第一項前段之規定，定其諭知
    易科罰金之折算標準。
貳、被告甲○○無罪及被告癸○○、庚○○二人不另為無罪判決
    諭知部分：
一、公訴意旨略以：被告癸○○、甲○○為夫妻關係，被告庚○○為甲○○之舅舅，癸○○前經營之東芳美實業股份有限公
    司（下稱東芳美公司，為塑膠工廠，原設於臺南縣永康市○○路一三七巷六七號），於八十八年十一月二十八日發生火
    災，受領保險給付一千四百零七萬九百七十一元；庚○○前
    經營之谷羊塑膠股份有限公司（下稱谷山羊公司，亦為塑膠
    工廠，原設於高雄縣大樹鄉○○路五○之三號），於八十九
    年十月二十九日凌晨二時許，亦因發生火災，受領保險給付
    二千二百五十二萬七千五百五十九元，三人均食髓知味，復
    共同意圖為自己不法所有，基於縱火燒燬虛設之塑膠工廠以
    詐領保險金之犯意聯絡，由庚○○、癸○○先後虛設南積公
    司、辰賓公司，癸○○、甲○○二人並自九十三年十二月十
    五日起，以每月租金五萬元之代價，向張宗宏、鄭惠玲二人
    承租位於臺南縣仁德鄉中洲村一之五六號廠房，作為辰賓公
    司營運使用（契約由甲○○與鄭惠玲簽訂）；於九十三年十
    二月間，以不詳代價（癸○○自稱係以一百五十萬元購入）
    ，自不詳姓名年籍之人（按癸○○自稱係向黃姓男子購入）
    購入無法運作使用之射出成型機三台、粉碎機一台及打包機
    一台，佯裝作為塑膠射出成型及分裝之用，用以虛增機器設
    備後，癸○○、甲○○二人復於九十三年十二月間，透過不
    知情之友人即永春保險經紀人股份有限公司經理傅政豐之介
    紹，向臺灣產物保險股份有限公司臺南分公司（下稱臺灣產
    物保險）投保三千四百零六萬元之火災保險（含廠房保險價
    額二百八十萬元、機器設備一百二十六萬元、貨物三千萬元
    ），且於九十三年十二月中旬臺灣產物保險代表戊○○在投
    保現場估定保險標的價值時，向戊○○虛偽表示機器設備價
    值高達一百五十萬元（實則僅價值十二至十七萬元），存貨
    高達一、二千萬元，量大時甚至高達三千萬元，致臺灣產物
    保險高估機器設備、貨物標的價值，而依上開保險價額承保
    ，該保險契約並於九十三年十二月三十一日生效。其後癸○○、甲○○二人即分別自有犯意聯絡之南積公司與不詳之慶
    龍股份有限公司（下稱慶龍公司，址設桃園縣八德市○○路
    七六八號）、不詳之正邦實業有限公司（下稱正邦公司，址
    設臺北縣三重市○○街一九號四樓）取得共計一千一百零一
    萬一千六百元之塑膠原料進貨發票，並將部分塑膠原料以小
    包裝分裝後（按僅大包裝分裝成小包裝後出售轉賣，並無加
    工處理，因現場機器設備均未運作），出售予南積公司、（
    以下公司均不詳）滿弓公司、皆統公司、天杉公司、啟名公
    司、東飛公司、揚謙公司、怡德公司，取得總計三百十三萬
    元（各式塑膠原料計五萬三千公斤）之銷貨發票，以製造辰
    賓公司虛偽營運之假象。俟辰賓公司完成火災保險投保，及
    蒐集相關進貨、銷貨單據後，癸○○、甲○○與庚○○三人
    即開始謀劃縱火，三人為合理取得不在場證明，即與不詳姓
    名年籍之人共同基於放火燒毀現未有人所在之他人所有建築
    物及自己所有物之犯意聯絡，由此不詳姓名年籍之人，於九
    十四年三月二十日凌晨三時九分許前數十分鐘，前往仁德鄉
    中洲村中洲一之五六號辰賓公司廠址，以明火至少二把，以
    不詳方式扔擲進入該址廠房東南側耐龍廢料區（此為第一處
    起火點，可能是自窗戶扔擲，可能是自門縫下扔擲，亦可能
    是入內扔擲後拉上捲門等，因現場火勢破壞，無法確定），
    及運動器材半成品、不良品與耐龍廢料區中間區域（此為第
    二處起火點，二起火點距離六公尺之遠，二起火點均獨立燃
    燒，火勢不連貫），以此方式燒燬張宗宏、鄭惠玲二人所有
    現未有人所在之建築物，及癸○○、甲○○二人所有之塑膠
    原料、機器設備等。癸○○、甲○○二人則率先於九十四年
    三月十九日下午五、六時許返回嘉義縣甲○○娘家住處，以
    製造完整之不在場證明。癸○○則於二十日凌晨四時許接獲
    電話得知火災業已發生，即佯裝返回現場觀看，惟並未參與
    救護標的物，現場停留約三十分鐘，即離去現場（按現場火
    勢至六時三十分許才熄滅）。嗣於九十四年四月十四日，癸○○提出保險理賠申請書，申請保險理賠建物二百八十萬元
    （等同保險價額）、機器設備一百二十六萬元（等同保險價
    額）、貨物損失二千一百九十二萬元，合計二千五百九十八
    萬元之火災保險理賠申請。惟因本件諸多疑點，為財團法人
    保險犯罪防制中心發覺，告發臺灣臺南地方法院檢察署偵辦
    ，該署檢察官召集財團法人保險犯罪防制中心研商偵辦方向
    後，緊急封鎖現場，並於九十四年六月七日會同保險犯罪防
    制中心、臺灣區機器工業同業公會、消防署、臺南縣消防局
    、內政部警政署刑事警察局偵八隊、臺南縣警察局歸仁分局
    會勘現場，經移除現場標的，發現該處尚有一處起火點（即
    第二起火點，第一起火點前經臺南縣消防局發現），與第一
    起火點間相距六公尺，均係獨立延燒，確認係人為縱火無誤
    ，且經臺灣區機器工業同業公會鑑定現場機器設備（射出成
    型機三台、粉碎機一台及打包機一台）發現：機器欠缺部分
    零組件，均無法運作，且價值係十二至十五萬元，顯低於保
    險價格一百五十萬元；又與南山公證有限公司理算報告進行
    比對後，認被告癸○○、甲○○、庚○○與前揭不詳姓名之
    人共同放火燒燬辰賓公司位於臺南縣仁德鄉中洲村一之五六
    號廠房，以詐欺臺灣產物保險之保險金，被告癸○○、甲○○、庚○○涉共同犯刑法第一百七十四條第一項之放火燒燬
    現未有人所在之他人建築物罪嫌及同法第三百三十九條第三
    項、第一項之詐欺取財未遂罪嫌。
二、按犯罪事實應依證據認定之，無證據不得認定犯罪事實；不
    能證明被告犯罪者，應諭知無罪之判決，刑事訴訟法第一百
    五十四條第二項、第三百零一條第一項分別定有明文。又事
    實之認定，應憑證據，如未能發現相當證據，或證據不足以
    證明，自不能以推測或擬制之方法，以為裁判基礎（最高法
    院四十年台上字第八六號判例意旨參照）。且按刑事訴訟法
    第一百六十一條第一項規定：檢察官就被告犯罪事實，應負
    舉證責任，並指出證明之方法。因此，檢察官對於起訴之犯
    罪事實，應負提出證據及說服之實質舉證責任。倘其所提出
    之直接證據或間接證據，或其所指出之證明方法，並未達到
    通常一般之人均不致有所懷疑，而得確信其為真實之程度，
    而有合理之懷疑存在而無從使事實審法院得有罪之確信時，
    基於無罪推定之原則，即應為被告無罪判決之諭知（最高法
    院七十六年台上字第四九八六號、九十二年台上字第一二八
    號判例意旨參照）。
三、檢察官認被告癸○○、甲○○、庚○○共同涉犯上開放火詐
    領保險金未遂犯行，係以下列證據資料為其起訴之論據：
    (一)依證人陳永昌之結證內容及卷附檢察官九十四年六月七日
    聯合勘驗筆錄、臺南縣消防局九十四年六月十日函送之聯合
    會勘報告、臺南縣消防局火災原因調查報告書暨現場照片，
    可證明辰賓公司前揭廠房確係遭人為縱火。(二)據證人傅政豐
    、戊○○之證述及卷附辰賓公司要保書與臺灣產物火災保險
    單，可知被告癸○○、甲○○二人於本件火災發生前之九十
    三年十二月間，透過永春保險經紀公司經理傅政豐介紹至臺
    灣產物保險投保，且被告癸○○於臺灣產物保險業務員戊○○到前揭廠房估價時，表示機器設備價值一百多萬元、貨物
    存貨量一、二千萬，最高可達三千萬元，臺灣產物保險業務
    員戊○○即據此估價，核定建物、機器設備、貨物之保險金
    額分別為二百八十萬元、一百二十六萬元、三千萬元，每年
    保險費十五萬零二百零五元。(三)惟依卷附臺灣區機器工業同
    業公會機械設備鑑定報告書暨照片二十一張，可知現場射出
    成型機三台、粉碎機一台、打包機一台均未開機操作，火災
    前價值僅約十五萬元，並非一百多萬元，且依證人壬○○之
    證詞，現場機器設備於九十四年二、三月間買進後，一直未
    運轉，足見被告癸○○向臺灣產物保險表示現場機器設備價
    值一百多萬元，顯係虛增機器設備之價值。(四)依卷附辰賓公
    司之進貨發票與銷貨發票，辰賓公司帳面上進貨數量（二十
    六萬七千六百五十公斤），遠超過帳面上銷貨數量（五萬三
    千公斤），致存貨比例明顯過高（即二十六萬七千六百五十
    公斤減去五萬三千公斤即二十一萬四千六百五十公斤，為每
    月平均銷貨數量一萬七千六百六十七公斤之十二倍），有違
    製造業常情，且辰賓公司之進貨發票又多所連號，而進貨日
    期卻已間隔數日，又依被告癸○○記事本所載進銷貨日期、
    金額均未按日期先後記載，應係事後補記，此亦均有可疑，
    是辰賓公司之進銷貨憑證應均屬虛偽不實。(五)被告庚○○提
    出之被告癸○○所開立交予南積公司支付貨款之發票人均東
    方美公司之四紙支票，到期日均係本件火災發生後之九十四
    年五、六月間，與常情不符，且票面金額總計二百萬元亦與
    該二家公司之發票金額不符；又依南積公司中華商業銀行屏
    東行帳號00000000000000號帳戶交易明細所
    示，南積公司與辰賓公司間並無任何轉帳、匯款、支票存入
    、存款紀錄，足認該二家公司確無交易往來之事實，則卷附
    辰賓公司之進、銷貨南積公司之發票憑證，顯係不實之進出
    貨證明，用以製造辰賓公司進出貨予南積公之虛偽交互營運
    假象。(六)依南山公證有限公司火險賠償金申請書暨建物、機
    器、貨物損失清單所示，被告癸○○於火災發生後之九十四
    年四月十四日，以建物損失二百八十萬元、機器設備損失一
    百二十六萬元、貨物損失三十七萬八千公斤、價值二千一百
    九十二萬元，向臺灣產物保險請領保險給付三千四百零六萬
    元；惟火災後南山公證有限公司受保險公司委託至現場估算
    理賠金額所製作之理算報告書，認機器設備損失應僅十二至
    十七萬元，現場最多僅能置放十五萬二千公斤之貨物，不可
    能有如同被告癸○○申請之三十七萬八千公斤貨物之損失，
    且進貨廠商部分，慶龍公司無法聯繫上，南積、正邦公司僅
    能指認現場遺留之少部分塑膠粒，出貨廠商之怡德公司無法
    指認何者係其所購買，足認被告癸○○係虛增機器設備損失
    及存貨損失。(七)據證人張清陽之證述，可證明南積公司之設
    址地高雄市○○區○○街一五○巷二九弄五號一樓實際上係
    證人張清陽之居住地，南積公司並未在該處經營；又依卷內
    南積公司屏東市○○○路現場照片所示，現場僅堆置塑料，
    並未實際營運；且卷附南積公司統一發票章上所留高雄市○○路八二五號二○樓住址不實，電話（○七）000000
    0號係裝機在高雄縣仁武鄉○○路一三四號金紙店，與南積
    公司無關，顯見被告庚○○任負責人之南積公司係虛設行號
    ；參以被告庚○○遭拘提時，在其身上查獲辰賓公司申請臺
    南縣消防隊核發現場開放證明書，及被告庚○○係被告甲○○之舅舅等情，顯見被告庚○○與被告癸○○、甲○○夫妻
    共謀本件保險詐欺。(八)由證人張宗宏、鄭惠玲之證述及卷附
    農舍租賃契約書一份，可知被告癸○○、甲○○承租臺南縣
    仁德鄉中洲村一之五六號廠房時，係預先開立已不存在之東
    芳美公司為發票人之支票六紙支付前半年租金，可推認被告
    等係預謀半年內縱火。(九)卷附被告癸○○先前經營之東芳美
    公司於八十八年十一月二十八日凌晨發生火災之火災原因調
    查報告書，認東芳美公司該次火災係遭人為縱火；又被告庚○○前經營之谷山羊塑膠有限公司因不明原因失火，獲得保
    險理賠二千二百五十二萬七千五百五十九元等情，堪認被告
    癸○○、甲○○、庚○○三人因先前受領之鉅額保險給付食
    髓知味，而有共謀本件縱火詐領保險金之動機。(十)被告癸○○就其是否策劃本件火災一節經測謊結果，呈不實反應，有
    卷附內政部警政署刑事警察局九十四年十二月八日刑鑑字第
    ○九四○一八七九○○號鑑定書可按，益證被告癸○○辯稱
    其未策劃縱火詐領保險金云云，不足採信。
四、被告癸○○、甲○○、庚○○三人則均否認有何縱火詐領保
    險金之犯行，被告癸○○、甲○○均辯稱：辰賓公司確實有
    營運，所開立之出貨、進貨證明均屬真實，九十四年三月十
    九日至二十日凌晨，確實有回嘉義甲○○娘家，並非製造不
    在場證明，也沒有策動其他人至辰賓公司前揭廠址縱火以詐
    領保險金等語；被告庚○○則辯稱：南積公司非虛設行號，
    而係有實際營運之公司，且南積公司確實有出貨予辰賓公司
    ，沒有與癸○○共謀詐領保險金等語。且被告三人均爭執卷
    附財團法人保險犯罪防制中心辰賓公司相關資護彙總一冊（
    即起訴書證據清單編號十七）係審判外之陳述；及被告癸○○、甲○○二人並爭執同案被告庚○○於另案臺灣高雄地方
    法院檢察署九十年度偵字第七一五號案件八十九年十月三十
    日、八十九年十二月二十一日警詢之證述，係審判外陳述，
    應無證據能力；又卷附臺灣區機器工業同業公會機械設備鑑
    定報告書（即起訴書證據清單編號十六）未附結文，應無證
    據能力。
五、關於證據能力之認定：
  (一)同案被告庚○○於另案臺灣高雄地方法院檢察署九十年度偵
    字第七一五號案件八十九年十月三十日、八十九年十二月二
    十一日警詢之證述，對被告癸○○、甲○○二人而言，係被
    告癸○○、甲○○以外之人於審判外之陳述，被告癸○○、
    何惋愉既然不同意作為證據，依刑事訴訟法第一百五十九條
    第一項、第一百五十九條之五第一項之規定，原則上即不得
    作為本案裁判基礎之證據資料。且檢察官於本案審理中並未
    聲請將同案被告庚○○改列證人身分詰問，則亦無證人即同
    案被告庚○○先前警詢陳述，與審判中陳述不符之情形，是
    證人即同案被告庚○○先前於另案之警詢陳述，即無從依刑
    事訴訟法第一百五十九條之二規定回復其證據能力。
  (二)起訴書證據清單編號十七所示之卷附財團法人保險犯罪防制
    中心辰賓公司相關資料彙總一冊，係被告以外之人（即財團
    法人保險犯罪防制中心）於審判外所為之書面陳述，被告三
    人既然均不同意作為本案證據，依法即無證據能力。且該彙
    總資料，係財團法人保險犯罪防制中心針對本件案情所製作
    之書面報告，即係為本案訴訟上之特定目的而製作，並非於
    通常公務或業務過程中不間斷的有規律記載，是其記載者，
    具有個案性質，非屬製作者於公務或通常業務過程或日常處
    理事務過程所例行性製作之紀錄文書、證明文書（最高法院
    九十五年度台上字第六○○三、五○二六號判決意旨參照）
    ，不符合刑事訴訟法第一百五十九條之四規定所稱之特信性
    文書要件，自不得為證據。
  (三)同案被告癸○○於九十四年六月七日、九十四年十月二十日
    、九十四年十一月十日偵查中之陳述，對被告甲○○、庚○○而言，係屬證人之證述；又同案被告庚○○於九十四年十
    一月一日、九十五年四月十三日偵查中之陳述，對被告癸○○、甲○○而言，亦屬證人之證述，則同案被告癸○○、庚○○之前揭偵查中證述，既未合法命具結，對其餘被告而言
    ，即無證據能力，不得作為認定其餘被告所涉犯罪事實之證
    據。另證人壬○○於九十四年六月七日偵查中之證述，亦未
    命其具結，依刑事訴訟法第一百五十八條之三規定，亦絕對
    無證據能力。
  (四)起訴書證據清單編號十六所示之卷附臺灣區機器工業同業公
    會機械設備鑑定報告書，係檢察官於本案偵查中囑託該機關
    為鑑定，該機關就鑑定事項實施鑑定後所製作之書面報告，
    雖未附結文，然按囑託機關鑑定，並無必須命實際鑑定之自
    然人為具結之明文，此觀刑事訴訟法第二百零八條第二項，
    已將該法第二百零二條之規定排除，未在準用之列，不難明
    瞭（最高法院九十五年度台上字第四一八五、二六三九號判
    決意旨參照），因此上開鑑定報告書雖未命實際鑑定人具結
    及附結文，仍具證據適格，不得指為無證據能力。
六、本院認被告癸○○、甲○○、庚○○三人此部分罪證不足之
    理由：
  (一)辰賓公司位於臺南縣仁德鄉中洲村一之五六號廠房於九十四
    年三月二十日凌晨三時九分許前數十分鐘，遭人以不詳方式
    將明火至少二把，扔擲進入該址廠房東南側耐龍廢料區（此
    為第一處起火點，可能是自窗戶扔擲，可能是自門縫下扔擲
    ，亦可能是入內扔擲後拉上捲門等，因現場火勢破壞，無法
    確定），及運動器材半成品、不良品與耐龍廢料區中間區域
    （此為第二處起火點，二起火點距離六公尺之遠，二起火點
    均獨立燃燒，火勢不連貫），以此方式燒燬張宗宏、鄭惠玲
    二人所有現未有人所在之建築物等情，業據證人陳永昌於偵
    查中結證綦詳（見他字卷第二二九至二三一頁），並有臺南
    縣消防局九十四年四月十一日製作之火災原因調查報告書暨
    現場照片、檢察官九十四年六月七日聯合勘驗筆錄、臺南縣
    消防局九十四年六月十日函送之聯合會勘報告（見本院證物
    卷第二五至七一頁）附卷可稽，且為被告三人所不爭執，是
    則前揭辰賓公司廠房確於上開時間遭人為縱火燒燬之事實，
    應可認定。又迄本案偵查終結止，檢察官並未查獲起訴書所
    指與被告三人有犯意聯絡之「不詳姓名之放火人」，則被告
    三人是否確實策劃放火，而推由該不詳姓名之人去實施放火
    行為一節，即屬尚待檢察官舉證證明之事實，合先敘明。
  (二)檢察官雖以被告癸○○、甲○○二人於本件火災發生前之九
    十三年十二月間，向臺灣產物保險投保時高報現場機器設備
    、貨物流量等保險標的物之價值，實際上現場射出成型機三
    台、粉碎機一台及打包機一台僅價值約十二至十七萬元，且
    現場僅能置放十五萬二千公斤（約價值八百八十餘萬元，以
    被告癸○○於火災發生後向臺灣產物保險提出之貨物損失清
    單為計算基準，即二千一百九十二萬元÷三十七萬八千公斤
    ×十五萬二千公斤，約等於八百八十一萬四千三百九十一元
    ）之貨物一情，認定被告等於投保當時，就有事後縱火燒毀
    廠房以詐領保險金之意圖。惟查：
    1.辰賓公司廠房投保火災險，在保險實務上是屬於塑膠射出
      工廠投保，依保險費率相關規定，係按固定費率計算，本
      件應繳納之保費，據臺灣產物保險內部保險費率之規定，
      是依千分之四‧四一之固定費率計算保費，即投保一百萬
      元一年要繳納四千四百一十元之保費等情，業經證人即承
      保本件保險之臺灣產物保險業務員戊○○於本院審理時結
      證在卷（見本院卷第二四○頁），亦即被保險人口述之標
      的物總價值（於本案係建物、機器及貨物留量之總合）每
      增加一千萬，一年僅增加四萬四千一百元之保費，但如不
      幸發生保險事故時，卻可能因此可多申領一千萬元之理賠
      ，則依辰賓公司投保當時，僅係草創時期，後續究竟可有
      多少物流或再買入多少機器設備，都尚在評估階段之情形
      下，負責公司營運之被告癸○○於評估風險承擔能力及所
      繳保費金額後，選擇將機器及貨物流量價值報高，以增加
      出險時之自身保障，並非絕對與常情相悖，自難僅憑被告
      癸○○於投保當時高報保險標的物價值，遽認被告癸○○
      與其餘二位被告於投保之初即共謀縱火詐領保險金。
    2.又於保險實務上，保險公司為預防要保人或被保險人投保
      標的物有道德危險之虞，保險公司於派人查勘時，會嘗試
      瞭解標的物進出貨情形、製造流程、有無呆滯品（庫存貨
      物）、過季貨物、不良品，以避免不當得利之情形發生，
      此有中華民國產物保險商業同業公會九十六年八月三十日
      （九六）產火字第○三四號函文在卷可按（見本院卷第二
      九○頁），而本件火災保險案件，臺灣產物保險派人至辰
      賓公司前揭廠房勘查估價情形，據證人戊○○於本院審理
      時係證稱：當時該工廠還沒有營運，現場機器雖是舊的，
      但看起來還算新，可以使用，貨物部分的估價，都是以被
      保險人口述每月貨物流量為主，估價當時，並未覺得辰賓
      公司的工廠有何異常之處，一般常態，被保險人就貨物部
      分都會報價比較高，出險時，理賠金額則是以公證公司估
      算之價額，當時他就建議被保險人以一年中最高貨物量作
      保險金額（見本院卷第二三四至二三七頁）等情，可知臺
      灣產物保險至前揭廠房估價時並未覺得有任何異常之處，
      且因該工廠還未正式營運，無法確實估算貨物流量，即依
      被保險人所預估之最高貨物流量作為保險金額，是本件火
      災投保案件，既然經臺灣產物保險勘查估價後，認定可以
      承保，在別無證據證明被保險人與保險公司之承保人員掛
      勾讓保險公司誤為承保之情形下，即不得僅以被保險人願
      意多支付一點保費，換取出險時之高額保障，即遽認被保
      險人投保當時已有詐領保險金之犯意，況出險後，保險公
      司並非完全依當時承保之保險金額理賠，仍須委由公證公
      司估算實際損失金額後據以理賠，是則被保險人高報保險
      標的物價值，與詐領保險金一事，亦非必然有絕對關連，
      自不得僅以被告癸○○高報辰賓公司前揭廠房內機器及貨
      物價值，即認定被告癸○○與其餘被告當時已預謀縱火詐
      領保險金。
  (三)檢察官雖以辰賓公司之進貨發票金額比銷貨發票金額多出很
    多，其存貨比例過高，有違製造業常情；及卷附南山公證理
    算報告書認定「據南積、正邦之指述，其出售予辰賓公司
    之塑膠粒大多為太空袋包裝，每袋約七百至八百公斤，但按
    臺灣產物保險於九十三年十二月下旬承保前於現場查勘之照
    片所示，現場內放置之塑膠粒已絕大部分均是二十五公斤紙
    袋包裝之塑膠粒，即使每天二人分裝，也絕無可能將當月所
    進之太空袋包裝數量分裝完成；進貨廠商南積、正邦公司
    於火災現場僅能指認極少部分之塑膠粒為其出售予辰賓公司
    ，而銷貨廠商怡德公司，則指認不出何項係其向辰賓公司購
    買之塑膠粒，另慶龍公司雖找不到人查證，然其發票進貨量
    四萬九千公斤，遠低於火災後現場清點出之數量，顯示辰賓
    公司進銷貨發票中購買出售後之塑膠粒與現場無法相互合理
    對應；現場清點取樣之樣品，大都為次料，亦參雜有粉碎
    料，而且顆粒大小不一，須經過抽粒過程才能成為射出成型
    之用途，如數百公斤太空袋是裝入一種以上不同品質之混合
    料，而欲將不同品種之混合料照被保險人所謂以人工目視方
    式分類分級成二十五公斤包裝，是不可能達成的，顯示被保
    險人所述之營業性質與作業方式不合常理」等情，認定辰賓
    公司未實際營運，係屬虛設公司，其目的在製造營運假象以
    詐領保險金。惟查：
    1.觀諸本院依職權向財政部臺灣省南區國稅局調取之辰賓公
      司於九十三年十月至九十四年四月之進銷項憑證明細資料
      （見本院卷第二七七至二八七、二九三至二九九頁之財政
      部臺灣省南區國稅局九十六年八月十日南區國稅新化三字
      第○九六○○三七六○八號函及九十六年八月三十日南區
      國稅新化三字第○九六○○三九七二○號函文），辰賓公
      司於九十三年十月至九十四年四月間，確實有自南積、慶
      龍、正邦公司購入如起訴書所載金額之貨物，並有銷售如
      起訴書所載金額之貨物予南積、滿弓、皆統、天杉、啟名
      、東飛、皆統、天杉、揚謙、怡德公司，足認辰賓公司確
      實有如上開稅務資料所示之營運紀錄，則檢察官主張上開
      進銷項憑證均屬虛偽不實之交易，即應舉出積極證據證明
      ，惟依卷內資料，檢察官迄本案偵查終結止，均未傳訊除
      南積公司以外之上開公司負責人，查明該等公司與辰賓公
      司間究竟有無交易往來，亦未就南積公司以外之其他正邦
      、慶龍、滿弓、皆統、天杉、啟名、東飛、皆統、天杉、
      揚謙、怡德公司等公司是否同屬虛設公司，係開立虛偽發
      票充作辰賓公司營運假象一情有所調查，徒以本件火災發
      生後，辰賓公司之存貨比例過高，及已遭破壞之現場塑膠
      料狀態與辰賓公司陳述之營業方式不合等情，遽予推認辰
      賓公司係虛設公司，而置卷內統一發票等對被告有利之證
      據資料不論，尚嫌速斷。
    2.證人壬○○於本院審理時證稱：他在辰賓公司從事包裝工
      作，就是將很大包之太空包裝之塑膠料，分裝成二十五公
      斤的小包裝，他舅舅何秉達在辰賓公司也是從事包裝工作
      等語（見本院卷第二○六至二○七頁），核與證人何秉達
      於偵查中證稱：九十四年初前後，他在辰賓公司工作二個
      月，工作內容是負責將塑膠原料分裝成二十五公斤之小包
      裝，工資每小時一百五十元，共領了五、六萬元，此部分
      他沒有報稅等語（見九十四年度偵字第一二九五六號卷一
      第一六三頁）相符，堪認辰賓公司確實有聘員工在工廠內
      從事包裝工作。而依證人即曾在健豪塑膠企業有限公司擔
      任二至三年廠長之辛○○於本院審理時所證稱：健豪塑膠
      企業有限公司購入塑膠料後，部分是直接轉售，部分是再
      加工，將買進的塑膠料熱熔粉碎（即造粒），轉售時要先
      跟顧客確定以何種包材及每包之重量，因為顧客買進塑膠
      料可能用途為「射出」或「造粒」，依據用途不同，會需
      要不同的包裝，如果是包裝成二十五公斤之小包裝，健豪
      塑膠企業有限公司都是以人力去分裝，健豪公司每月轉售
      之銷貨數量約二、三十公噸，僅需三、四個人力從事包裝
      即可，如果是包裝成大包裝，則需以輸送帶將塑膠料送進
      去包裝袋，並以地磅秤重，不足的部分再以人力增減，再
      轉售之價差不一定，如果買進新料再轉售，利潤較低，僅
      有百分之三，買進舊料轉售之利潤則比較高，在業界是有
      工廠直接以轉售為業，就是仲介而已，轉售舊料或新料都
      有可能，但還是需要有一個廠房來堆積塑膠料，要從事仲
      介之人，須先熟悉塑膠材質及具備人脈，有時候也可能先
      進貨，再找銷貨的管道（見本院卷第二二三、二二四頁）
      等情，足認塑膠業購入塑膠料後，除了做為射出、造粒之
      再加工用途外，亦有直接轉售以賺取其中價差利潤之營業
      方式，甚且有專門從事轉售為業之塑膠料仲介業，則證人
      壬○○、何秉達所證述之單純包裝工作，即與塑膠業之轉
      售業務內容相符，足認該二位證人證述之情節應屬真實可
      採。又被告癸○○既然先前曾經營東芳美公司而有塑膠業
      之背景，其妻甲○○之舅舅庚○○（南積公司負責人）又
      經營從事塑膠料之買賣（詳後述），則被告癸○○據此設
      立辰賓公司，經營塑膠料之轉售，尚屬可能，則依轉售之
      性質係賺取中間價差，依市場機制，於價低時大量買入，
      再待價高售出，或尋找買主後再行售出，均有可能，自難
      僅憑辰賓公司於火災發生當時之存貨比例較高，即遽認其
      係未實際營運之虛設公司。
    3.卷附南山公證理算報告書雖就辰賓公司之營業方式提出上
      開不合理之處，惟質之證人即卷附南山公證理算報告書之
      估算人乙○○於本院審理時證稱：報告書第三十頁記載「
      被保險人所述之營業性質與作業方式不合常理之判斷」，
      主要是參考李柏慶先生所提供之意見，本件估算、理算之
      人員並未具有塑膠業經營、管理之專業學識或背景（見本
      院卷第二四九至二五○頁）等語，足認南山公證公司就辰
      賓公司之經營塑膠業模式是否與常情有違此一鑑定事項，
      並非具特別知識經驗之人，既然其不具鑑定上開事項之鑑
      定人適格，則其就該鑑定事項再聽聞其他人士意見後，所
      為之書面或言詞陳述，即非屬鑑定報告，且係就其非親自
      見聞之事實而為陳述，自無法遽採為對被告等不利之認定
      。又依卷附辰賓公司九十三年十二月份銷貨憑證，其該月
      銷貨總額為四十五萬元，單價如以每公斤四十元計算，銷
      貨總數量約一萬一千二百五十公斤，則依上開證人辛○○
      證述：「每月二、三十公噸（即二、三萬公斤）之銷貨量
      ，僅需三、四個人力從事包裝即可」之情，大概僅需一至
      二個人力從事包裝之工作，此與證人壬○○、何秉達前揭
      從事包裝之證詞亦相符，則卷附公證理算報告書前揭所載
      點，是否可採，即有可疑。且南山公證公司進行估算時
      ，係請進銷貨廠商南積、正邦、怡德等公司在火災發生後
      之現場指認塑膠料，則該現場既已經火災破壞，各該進銷
      廠商是否能明確指認，已有疑問，而南山公證公司又未請
      全部之進銷廠商為指認，其據此判斷辰賓公司之購買出售
      之塑膠粒與現場遺留之塑膠粒不符（即前揭報告書第點
      ），實乏具體事證支持，本院無法遽予採信。再者，塑膠
      業界既然有從事塑膠料直接轉售之業務內容，已如前述，
      則辰賓公司購進之塑膠料即不必然須經過將塑膠料再行分
      類之過程，此由證人壬○○、何秉達均未證述其有從事分
      類工作等情，可知前揭南山公證理算報告書第點所載內
      容，係南山公證公司估算人依據案外人李柏慶個人意見陳
      述所為之判斷，亦無法憑此即遽認辰賓公司係屬未實際營
      業之虛設行號。
    4.起訴意旨雖認辰賓公司之進貨發票連號，而進貨日期已間
      隔數日；及被告癸○○記事本所載進銷貨日期金額均未按
      日期先後記載，係事後補記等情．均與常情有違。但依卷
      附辰賓公司收受之進貨發票（見本院證物卷第八七至九二
      頁），並非均屬連號，檢察官並未指出係哪些發票連號，
      亦未指明各連號之發票所載貨物出貨時間係間隔幾日，此
      部分起訴意旨顯未盡說服及提出證據之實質舉證責任；又
      卷附被告癸○○記事本應係被告癸○○個人之隨身筆記，
      檢察官就被告癸○○個人記筆記之習慣並未敘明或訊問，
      則被告癸○○事後補記重要事項，並非全然不可能，自無
      法僅因其個人筆記本未依時間先後記載，即為被告癸○○
      不利之認定。
  (四)檢察官雖以被告庚○○之南積公司設址地經常更換且未在其
    最後設址地經營、其提出之辰賓公司支付貨款支票發票日金
    額與出貨日期金額不一致、南積公司中華商銀帳戶未有其與
    辰賓公司交易明細、其被拘提時身上持有辰賓公司申請開放
    本件火災現場證明書、其係被告甲○○之舅舅等情，認定被
    告庚○○擔任負責人之南積公司係屬虛設公司，被告庚○○
    與癸○○、甲○○夫妻共謀詐領辰賓公司之火災保險金。惟
    查：
    1.由被告庚○○提出之臺灣愛德克股份有限公司九十三年十
      二月二十八日、九十四年二月二十四日、九十四年十月十
      七日、九十四年十一月二十二日、九十五年六月一日統一
      發票影本五紙（本院卷第六○至六二頁），及證人即臺灣
      愛德克股份有限公司會計子○○於本院審理時證稱：臺灣
      愛德克股份有限公司是作射出成型，產製過程中有些廢棄
      的塑膠料等下腳料，請很多廠商來估價結果，南積公司的
      出價最高，臺灣愛德克股份有限公司就將這些下腳料賣給
      南積公司，卷附六十三頁所示之收據影本，是她簽立的，
      其上記載的就是臺灣愛德克股份有限公司賣給南積公司下
      腳料的數量及金額，南積公司向臺灣愛德克股份有限公司
      所購買的下腳料，可以再加工賣給下游廠商（見本院卷第
      二一六至二一九頁）等情，可以證明臺灣愛德克股份有限
      公司於上開期間確實有與南積公司交易往來。
    2.又宗葆企業股份有限公司、泓樺塑膠企業有限公司於九十
      四年十月十七日、九十四年十一月二十二日各向南積公司
      購買數量三千三百公斤、金額十三萬二千元及數量四千三
      百公斤、金額十七萬二千元之塑膠粒，亦有南積公司開立
      予該二家公司之統一發票原本二紙（見本院卷第一二○頁
      ）及南積公司帳戶存摺明細資料影本二紙（見本院卷第六
      五、六七頁）在卷可稽，足認南積公司於上開期間與該二
      家公司確有生意往來。
    3.另健豪塑膠企業有限公司亦先後於九十四年五月二十日、
      九十四年八月十八日、九十四年九月十五日向南積公司購
      買塑膠粒，有被告庚○○提出之九十四年八月三日估價單
      影本二紙（見本院卷第六八頁），且證人即健豪塑膠企業
      有限公司九十二年至九十四年間之廠長辛○○於本院審理
      時證稱：健豪塑膠企業有限公司有向南積公司購買ＰＣ黑
      色粒子，所以由他開立卷附之二張估價單給南積公司，除
      了ＰＣ黑色粒子外，健豪塑膠企業有限公司於九十三年間
      起還有斷斷續續向南積公司購買其他的塑膠料，他於九十
      四年二、三月間及同年四、五月間曾經去參觀過南積公司
      ，當時有看到三、四個員工在該處工作（見本院卷第二一
      九至二二○、二二一至二二二頁），會向南積公司購買塑
      膠料是因為庚○○來健豪塑膠企業有限公司廠區提供樣品
      ，詢問健豪塑膠企業有限公司是否需要塑膠料，而南積公
      司的塑膠料很單純，沒有雜質，可以再利用，所以就陸續
      向南積公司購買塑膠料（見本院卷第二二二頁）等情，亦
      足認南積公司自九十三年八月間起，與經營塑膠業之健豪
      塑膠企業有限公司已有生意往來。
    4.綜上事證，均可證明南積公司確實有從事塑膠料買賣，並
      不是起訴書所指之虛設公司，自不得僅憑被告庚○○與被
      告癸○○、甲○○二人有親戚關係，或被告庚○○曾出貨
      辰賓公司或曾向辰賓公司進貨，即遽認被告庚○○係虛設
      南積公司，以便開立虛偽進銷貨憑證予被告癸○○設立之
      辰賓公司，以製作虛偽交叉營運之假象。況南積公司設立
      之時間在九十年間，與辰賓公司之設立時間九十三年，二
      者相差三年，要難認南積公司早於辰賓公司設立之三年前
      ，即為縱火燒燬尚不存在之辰賓公司廠房以詐領保險金之
      目的，而虛設南積公司。又依臺灣目前中小企業之營運型
      態，多有借址設立公司行號，實際營運地點與設址地不同
      之情事，自難以南積公司之廠址與公司設址地不同、曾多
      次更換設址地，或其統一發票章延用以前設址地等情，即
      遽予推認南積公司係未營運之虛設公司。
    5.再者，辰賓公司確實於九十三年十一月至九十四年二月間
      ，有向南積公司購買塑膠料，南積公司並曾送貨過去，有
      被告庚○○提出之（過）磅單影本六紙（九十三年十二月
      八日、九十四年一月四日、九十四年一月二十六日送貨，
      見本院卷第六九至七一頁）可稽，且證人即輝榮貨運公司
      之司機丙○○於本院審理時亦證稱：卷附六張地磅單是庚○○委託他從屏東工業區接貨，送到臺南保安工業區的辰
      賓公司（見本院卷第二二六至二三三頁）．除了到屏東工
      業區工廠接庚○○的貨外，也曾經到高雄大樹鄉、桃園等
      地接貨（見本院卷第二三三頁）等情，足認南積公司確實
      與辰賓公司有生意往來，雖被告庚○○提出之支票日期金
      額與南積公司、辰賓公司間之交易日期金額非完全一致，
      但支票開立之原因關係甚多，被告庚○○與被告癸○○、
      甲○○夫妻間又有親誼關係，是否須於貨到時付款，或與
      帳面上之貨款數額一致，即非屬必然，是無法憑此即為被
      告庚○○為不利之認定。又卷附南積公司中華商銀帳戶是
      否為南積公司負責人庚○○所使用之唯一帳戶，依目前證
      據資料，尚無從得知，自不得僅憑該帳戶內無辰賓公司與
      南積公司之交易往來紀錄，逕行推認二家公司間無交易往
      來。
    6.至被告庚○○被拘提時雖持有辰賓公司之火災現場開放證
      明書，然被告庚○○既然與癸○○、甲○○夫妻有親戚關
      係，於本件火災發生後，基於彼此間之情誼前往關心或了
      解現場狀況及後續理賠事宜，亦與常情無違，尚難憑其持
      有辰賓公司之火災現場開放證明書，即予推認其與癸○○
      、甲○○夫妻共謀詐領火災保險金。
  (五)檢察官雖又以被告癸○○於本件火災後申請理賠之機器損失
    一百二十六萬元及貨物損失二千一百九十二萬元，均屬虛增
    損失一節，認定被告等人於投保當時即有縱火詐領保險金之
    犯意。惟查：證人即卷附南山公證理算報告書之估算人乙○○於本院審理時證稱：一般產物保險理賠是以公證公司所估
    算損失金額作為理賠依據等語（見本院卷第二四三頁），則
    無論投保人申請之理賠金額若干，保險公司仍須經公證公司
    估算後，才會據估算金額理賠，自不得僅以投保人高報出險
    價值，即遽認其於投保之初，必定具詐領保險金之意圖。
  (六)再者，被告癸○○先前經營之東芳美公司及被告庚○○先前
    經營之谷山羊塑膠公司，雖均因人為縱火及不明原因失火燒
    燬，然並無證據顯示前揭二家公司之火災，係被告癸○○、
    甲○○或庚○○找人縱火以詐領保險金，尚難僅憑被告等人
    曾受領鉅額之火災保險給付，即憑空推認本件火災係被告等
    人故技重施或食髓知味，才謀議策劃找人縱火。
  (七)末查，被告癸○○經實施測謊鑑定結果，其就是否策劃本件
    縱火此節雖呈不實反應，有卷附測謊鑑定書可按（見本院證
    物卷第二○四至二一一頁），然測謊報告並不能作為認定被
    告犯罪事實之唯一證據，仍須有其他證據補強其證明力。而
    本件檢察官所提出之上開證據既然均不足以證明被告等人之
    犯罪事實，已如前述，則縱然被告癸○○經測謊結果，呈不
    實反應，仍無法據此認定被告癸○○有罪．附此敘明。
  (八)綜上所述，檢察官就本件並未提出直接證據證明係被告三人
    共謀策劃找人縱火以詐領保險金，且其所提出之前揭間接證
    據及情況證據，均不足為被告三人有罪之證明，自難僅憑前
    揭辰賓公司廠房係遭人縱火，被告癸○○、甲○○二人並未
    供陳其有何仇家或被告癸○○、甲○○就前揭廠房於火災前
    曾高額投保或被告癸○○為申領較多之保險理賠，於出險申
    請時高報機器設備損失及貨物損失或被告庚○○與癸○○、
    甲○○有親戚關係，並曾與遭人縱火燒燬之辰賓公司有交易
    往來等情，即遽予推認係被告三人為詐領辰賓公司之火災保
    險金，共謀找人縱火燒燬前揭廠房。從而，本件既然無證據
    證明被告癸○○、甲○○、庚○○共謀縱火詐領保險金，依
    法即應為被告甲○○無罪之諭知；被告癸○○、庚○○部分
    ，則因起訴意旨認被告癸○○、庚○○二人違反公司法第九
    條犯行之目的，係為成立虛設辰賓公司、南積公司以縱火詐
    領保險金，是倘渠二人所為縱火詐領保險金之犯行成立，與
    前揭渠二人違反公司法第九條犯行間，分別有修正前刑法第
    五十五條牽連犯之裁判上一罪關係，是被告癸○○、庚○○
    二人部分，不另為無罪判決之諭知。
據上論斷，應依刑事訴訟法第二百九十九條第一項前段、第三百
零一條第一項前段，八十六年六月二十五日公布修正之公司法第
九條第三項、公司法第九條第一項，刑法第十一條前段、第二條
第一項前段、第二十八條、第三十一條第一項、第二百十四條、
第五十五條、修正前刑法第四十一條第一項前段，修正前罰金罰
鍰提高標準條例第二條，刑法施行法第一條之一第一項、第二項
前段，中華民國九十六年罪犯減刑條例第二條第一項第三款、第
七條、第九條，判決如主文。
本案經檢察官丁○○到庭執行職務。
中    華    民    國    97    年    1     月    24    日
                  刑事第五庭  審判長  法  官  沈揚仁
                                      法  官  林逸梅
                                      法  官  林欣玲
以上正本證明與原本無異。
如不服本判決應於收受本判決後10日內向本院提出上訴書狀，並
應敘述具體理由。如未敘述上訴理由者，應於上訴期間屆滿後20
日內向本院補提理由書狀（均須按他造當事人之人數附繕本）「
切勿逕送上級法院」。
                                      書記官  鄭佩玉
中    華    民    國    97    年    1     月    24    日
附錄本案論罪科刑法條：
86年6月25日公布修正之公司法第9條第3項
公司應收之股款，股東並未實際繳納，而以申請文件表明收足，
或股東雖已繳納而於登記後將股款發還股東，或任由股東收回者
，公司負責人各處五年以下有期徒刑、拘役或科或併科新臺幣六
萬元以下罰金。
公司法第9條第1項
公司應收之股款，股東並未實際繳納，而以申請文件表明收足，
或股東雖已繳納而於登記後將股款發還股東，或任由股東收回者
，公司負責人各處5年以下有期徒刑、拘役或科或併科新臺幣50
萬元以上250萬元以下罰金。
第 1 項裁判確定後，由檢察機關通知中央主管機關撤銷或廢止其
登記。但裁判確定前，已為補正或經主管機關限期補正已補正者
，不在此限。
刑法第214條
明知為不實之事項，而使公務員登載於職務上所掌之公文書，足
以生損害於公眾或他人者，處3年以下有期徒刑、拘役或5百元以
下罰金。


司法院資訊處製作；財團法人民間司法改革基金會備份。
